臺灣高等法院臺中分院民事判決　　　　100年度上易字第129號
上　訴　人　林家慶
被 上訴 人　黃清輝
上列當事人間請求損害賠償事件，上訴人不服臺灣臺中地方法院
100年1月26日99年度訴字第2803號第一審判決，提起上訴，本院
於民國100年5月24日言詞辯論終結，判決如下：
    主      文
原判決關於駁回下開第二項之訴及訴訟費用之裁判均廢棄。
被上訴人應再給付上訴人新台幣壹萬捌千元及自民國九十九年十
一月六日起至清償日止，按週年利率百分之五計算之利息。
其餘上訴駁回。
第一、二審訴訟費用由上訴人負擔百分之九十二、餘由被上訴人
負擔。
    事實及理由
一、上訴人主張：被上訴人於民國（下同）99年2月19日在兩造
    住處巷弄先將上訴人使用之車牌號碼3625-NB號自小客車以
    腳踹凹後，再將上訴人使用之車牌號碼JZ2-662號、RPS-162
    號機車2輛及腳踏車1輛（以下合稱系爭車輛）拉扯倒地拖行
    毀損，又公然辱罵上訴人「幹！你是要下來嗎？叫3樓的婊
    兒子給我下來！你俗仔呀，你！啊，你是沒LP喔！你是沒LP
    喔！你是沒LP可以下來喔！啊，婊兒子（台語）」。被上訴
    人於上開時地所為毀損及對上訴人為公然侮辱之事實，業據
    刑事判決有罪在案。又上開自小客車受損部份之維修金額，
    經詢問專業車廠報價新臺幣（下同）3萬3074元，機車2輛及
    腳踏車1台維修金額報價為440元，精神損害慰撫金經計算為
    438,000元，爰依侵權行為請求被上訴人再給付471,514元及
    法定遲延利息等語。另伊對本件損害之發生，並無故意、過
    失行為，不能適用過失相抵法則，自不應負擔百分之三十過
    失責任。聲明：被上訴人應再賠償上訴人47萬1514元，並自
    起訴狀繕本送達之翌日起至清償日止，按週年利率百分之5
    計算之利息。
二、被上訴人則以：上訴人並非上開系爭車輛即車牌號碼3625
    -NB號自小客車、JZ2 -662號機車、RPS-162號機車及
    腳踏車之所有權人，其主張此部分之損害賠償，於法無據，
    且自小客車受損部位僅左後車門之約拳頭大小之板金凹陷，
    機車及腳踏車則為車身部份有刮痕，上訴人欲藉本件將全車
    翻新，顯無理由，又上訴人所主張精神慰撫金部份之請求漫
    天索價，甚不合理，本件上訴人就損害之發生，與有過失等
    語，資為抗辯，並聲明：上訴人之訴駁回。
三、本件第一審對於上訴人之請求，判決被上訴人應給付上訴人
    42000元及法定遲延利息，駁回其餘之請求，上訴人就其敗
    訴部分聲明不服，提起上訴，上訴聲明：被上訴人應再給付
    上訴人47萬1514元及法定遲延利息，被上訴人則請求判決駁
    回上訴。（被上訴人對其一審敗訴部分，未據聲明不服）
四、本院得心證之理由：
  (一)上訴人主張：被上訴人於上開時地所為毀損及對其公然侮
      辱之事實，業經本院刑事庭以99年度易字第2288號刑事判
      決認定被上訴人所犯毀損及公然侮辱罪，各論處被上訴人
      拘役50日、20日，如易科罰金，均以1000元折算1日等情
      ，業據本院依職權調閱上開刑事案件卷宗無誤，並為被上
      訴人所不爭執，故堪信上訴人主張之事實為真正。
  (二)本件上訴人主張：被上訴人毀損其使用之系爭自小客車及
      機車、腳踏車，並公然侮辱而詆毀其人格，請求損害賠償
      云云，此為被上訴人所否認，並以前揭情詞置辯，茲本件
      應審究之爭點為：
    1.上訴人主張自小客車及機車、腳踏車之損害賠償，有無理
      由？
    2.上訴人得否請求被上訴人賠償精神慰撫金？若可，金額以
      若干為適當？
    3.上訴人是否與有過失？
    茲分述如下：
    1.上訴人請求自小客車及機車、腳踏車之損害賠償，有無理
      由？
      (1)按因故意或過失，不法侵害他人之權利者，負損害賠
         償責任。民法第184條第1項前段規定甚明。所謂權利
         ，應指一切私權而言。凡屬私權之行使或享有受到妨
         害，即屬權利被侵害。又按以侵權行為為原因，請求
         回復原狀或賠償損害者，應就其權利被侵害之事實負
         立證之責。最高法院著有19年上字第38號判例可資參
         照。
      (2)經查，上訴人主張：被上訴人踹凹系爭車牌號碼3625-
         NB號自小客車，再將上訴人使用系爭車牌號碼JZ2-662
         號、RPS-162號機車2輛及腳踏車1輛拉扯倒地拖行毀損
         ，維修費經估價分別3萬3074元、1萬5040元云云，固
         據其提出中部汽車股份有限公司北臺中廠估價單及機
         車、腳踏車維修統一發票、估價單為證，惟查，上訴
         人於警詢時即已陳明：「（問：該自小客車及機車以
         及一台腳踏車車主為何人？）答：都是我家人所有。
         」等語（上開刑事案件警卷第5頁），又上開系爭車輛
         ，其中車牌號碼3625-NB號自小客車係訴外人賴劉素琴
         （即上訴人之岳母）出名登記為車主，由賴玉卿（上
         訴人之妻）出錢所購買（本院99年度易字第2288號刑
         事卷第61頁）；車牌號碼JZ2-662號機車係賴玉卿所購
         買並登記為車主（同上刑事卷第59頁背面）；車牌號
         碼RPS-162號機車係賴劉素琴買給賴登昱（登記為車主
         ，即賴玉卿之弟）使用（同上刑事卷第60頁）等情，
         業據證人賴劉素琴、賴玉卿於上開刑事案件中證述明
         確載卷，並有上開系爭車輛3台之行車執照在卷可稽（
         同上刑事卷第40至42頁），上開刑事判決亦認上訴人
         就上開受損車輛並無所有權，足可認定系爭車輛均非
         上訴人所有，上訴人既非該系爭車輛之所有權人，其
         並無系爭車輛之所有權利受侵害，上訴人卻以自己之
         損失請求賠償上開費用，顯與侵權行為之要件不符，
         此部分之請求，於法未合，不應准許。
    2.上訴人得否請求被上訴人賠償精神慰撫金？若可，金額以
      若干為適當？
      (1)按故意或過失，不法侵害他人之權利者，負損害賠償
         責任；不法侵害他人之身體、健康、名譽、自由、信
         用、隱私、貞操、或不法侵害其他人格法益而情節重
         大者，被害人雖非財產上之損害，亦得請求賠償相當
         之金額，民法第184條第1項前段、及第195條第1項前
         段分別定有明文。
      (2)查被上訴人在兩造住處巷弄以「幹！你是要下來嗎？
         叫3樓的婊兒子給我下來！你俗仔呀，你！啊，你是沒
         LP 喔！你是沒LP喔！你是沒LP可以下來喔！啊，婊兒
         子（台語）」等詞語，辱罵上訴人，被上訴人前揭公
        然侮辱行為顯然足以減損上訴人於一般社會生活之評價
        ，被上訴人就此侵害上訴人名譽之行為，自應負損害賠
        償責任。經查，上訴人為專科建築設計畢業，原從事建
        築業，月薪約6萬元，目前待業中，名下有投資2筆、汽
        車2輛；被上訴人為臺中技術學院專科企管系肄業，原
        先從事房屋仲介工作，月薪2至3萬元，目前待業中，名
        下有房屋4棟、土地4筆、汽車1輛、投資1筆，有精神官
        能性憂鬱症，此有原審法院依職權調取之兩造稅務電子
        閘門資料查詢表及被上訴人所提衛生署臺中醫院診斷證
        明書在卷可佐；爰審酌被上訴人前開所為侵權行為使上
        訴人名譽人格受損之情節，及上開兩造之身分、地位、
        教育程度、經濟能力等一切情狀，認上訴人請求被上訴
        人賠償精神慰撫金應以6萬元為適當，逾此金額之請求
        ，即屬無據。
    3.上訴人是否與有過失？
        按損害之發生或擴大，被害人與有過失者，法院得減輕
        賠償金額，或免除之。民法第217條第1項定有明文。查
        被上訴人對於本件損害之發生，應負故意侵權行為損害
        賠償責任，上訴人並無損害共同發生之原因，自無過失
        相抵之適用。
  (三)末按給付有確定期限者，債務人自期限屆滿時起，負遲延
      責任。給付無確定期限者，債務人於債權人得請求給付時
      ，經其催告而未為給付，自受催告時起，負遲延責任。其
      經債權人起訴而送達訴狀，或依督促程式送達支付命令，
      或為其他相類之行為者，與催告有同一之效力。民法第22
      9條第1項、第2項定有明文。又遲延之債務，以支付金錢
      為標的者，債權人得請求依法定利率計算之遲延利息。但
      約定利率較高者，仍從其約定利率。應付利息之債務，其
      利率未經約定，亦無法律可據者，週年利率為百分之5。
      民法第233條第1項、第203條亦有明文。本件上訴人對被
      上訴人之損害賠償債權，核屬無確定期限之給付，既經上
      訴人起訴而送達訴狀，被上訴人迄未給付，當應負遲延責
      任。是上訴人請求被上訴人給付自起訴狀繕本送達被上訴
      人翌日即99年11月6日起，至清償日止，按週年利率百分
      之5計算之法定遲延利息，亦屬有據。
  (四)綜上所述，上訴人依侵權行為請求被上訴人給付慰撫金6
      萬元及自99年11月6日起，至清償日止，按週年利率百分
      之5計算之法定遲延利息，為有理由。原審依過失相抵已
      准許上訴人4萬2000元之請求，惟應再給付1萬8000元，就
      此1萬8000元之上訴為有理由，應予廢棄改判如主文二項
      所示，逾上開金額部分之上訴為無理由，應予駁回。
  (五)本件判決事證基礎已臻明確，兩造其餘攻擊防禦方法及未
      經援用之證據，核與判決結果已無影響，爰不再一一論述
      ，併予敘明。
四、據上論結，本件上訴為部分有理由，部分無理由，依民事訴
    訟法第449條第1項、第450條、第79條，判決如主文。
中    華    民    國   100    年    5     月    31    日
                民事第五庭    審判長法  官  李寶堂
                                    法  官  王重吉
                                    法  官  黃永祥
以上正本係照原本作成。
不得上訴。
                                    書記官  陳如慧
中    華    民    國   100    年    5     月    31    日